【裁判字號】    99,消債抗,44
【裁判日期】    990513
【裁判案由】    聲明異議(消債)
【裁判全文】
臺灣板橋地方法院民事裁定            99年度消債抗字第44號
抗  告  人
即  債務人  乙○○
相  對  人
即  債權人  台北富邦商業銀行股份有限公司
法定代理人  丙○○
相  對  人
即  債權人  安泰商業銀行股份有限公司
法定代理人  甲○○
上列當事人間聲請消費者債務清理事件，抗告人即債務人對於民
國99年3 月8 日本院99年度執事聲字第11號裁定提起抗告，本院
裁定如下：
    主    文
抗告駁回。
抗告程序費用新臺幣壹仟元由抗告人負擔。
    理    由
一、本件抗告人抗告意旨略以：其於更生程序進行中，所任職工
    作之公司為本人投保之勞工保險薪資僅17,280元，雖與實際
    領取之月薪24,000元不一致，惟此實非本人所能控制之事，
    非謂本人未盡誠實告知義務。又本人實際工作及生活必要支
    出皆發生於台北市，僅另因租金負擔能力及就近照顧父母之
    考量而租屋居住於臺北縣，故其生活費支出之認定標準，實
    不應以台北縣最低生活費標準計算；且其必要開支之中，除
    扶養費之支出原係本人之合理負擔，不能另強求其兄弟姊妹
    代為負擔抗告人之責任外、並另因抗告人名下汽車乙部經更
    生註記後雖已暫不能處分，卻仍有每月必須支出之停車費用
    及牌照及燃料稅費之負擔繼續發生，致已影響抗告人之清償
    能力，惟聲請人仍願再提高原更生方案之清償條件，並將每
    月清償金額由5,000元提高至6,500元。並就債權人異議指責
    抗告人違法、逃避債務等不實措詞，爰提出抗告等語。
二、本件相對人台北富邦商銀之異議逾期，經原裁定以異議不合
    法駁回。另相對人安泰商銀之異議意旨略以：抗告人薪資收
    入扣除開支後，其所剩餘額高達14,208元，惟其更生方案之
    清償條件每月僅償還5, 000元，不符合債權公平受償原則，
    應提高還款金額，且其薪資切結金額雖僅有25,000元，惟依
    其任職於同一公司、在聲請更生前2 年之平均月薪卻皆在36
    ,300元，故其實際薪資金額亦有待調查等語。
三、按「債務人有薪資、執行業務所得或其他固定收入，法院認
    更生方案之條件公允者，得不經債權人會議可決，逕依債務
    人之聲請或依職權以裁定認可更生方案」，消費者債務清理
    條例（下稱本條例）第64條第1 項定有明文。故消費者債務
    清理條例之制定既係為使負債務之消費者得依本條例所定程
    序清理其債務，保障債權人之公平受償，以謀求消費者經濟
    生活之更生，則在債務人有薪資、執行業務所得或其他固定
    收入之情形下，依上開條例之規定，除有同條例第63條第1
    項、第64條第2 項之情形外，法院自得斟酌債務人之資力狀
    況、債務人所提更生方案之還款成數及是否有浪費之情事、
    債務人實際生活上有無特殊困難等情狀而為更生方案之條件
    是否為公允之審認，並逕依債務人之聲請或依職權以裁定認
    可更生方案，惟若債務人所提更生方案之條件非屬公允者，
    法院自不得准許，合先敘明。
四、經查：
    本件抗告人自稱其於98年11月自前一公司（傑利州有限公司
    ）離職當時薪資近24,000元，而其現任職於新公司甫屆滿三
    個月，目前實際薪資近三萬元，雖仍有無法完全清償債務之
    情事，惟依抗告人在台北市工作生活之必要支出、扶養父母
    之費用等情形，雖希望按照原更生方案每月提出5,000元清
    償，但以目前之資力應可增加更生還款之每月清償金額至
    6,500元，抗告人並無任何違法意圖，亦非企圖逃避應盡之
    清償義務，並具有誠意還款，以合理重建人生等語。經核其
    抗告內容，並未就本院司法事務官於98年度司執消債更字第
    225號更生方案認可之裁定應予維持之理由加以說明，且未
    就相對人向該認可裁定聲明異議應予廢棄所主張之理由，以
    及本院99年度執事聲字第11號所為廢棄原認可方案之裁定，
    提出具體反對之主張，僅泛稱其並無相對人所稱違法逃避債
    務之意圖，甚至也陳明願意再提高更生方案清償條件等，並
    請求惠予更裁之意旨。從而，本院99年度執事聲字第11號所
    為廢棄原更生方案認可之裁定，應屬適當，並無再予以變更
    之必要。復按債務人之更生方案應否准許，係以是否公允為
    斷，而所謂公允，即應審酌債權人與債務人之利益衡平、債
    務人之償債能力與清償誠意以及社會公益等因素為綜合判斷
    。而原裁定所廢棄之每月清償5,000元、清償總金額為
    480,000 元、占債權總額約32.25％之更生方案，僅以債務
    人之收入切結書認定其收入情況，且縱以該切結收入之金額
    25,000元扣除其更生方案每月清償條件5,000元，即以2萬元
    計算債務人之每月必要支出，亦無充足原因可認該更生方案
    係債務人已盡最大之還款能力，能否謂已符合公允，實非無
    疑，自應由本院司法事務官就原更生方案之條件更為適法妥
    當之處理。從而，本院99年度執事聲字第11號裁定所為廢棄
    原更生方案認可之裁定，自無不當。
五、據上論結，本件抗告應予駁回，依消費者債務清理條例第11
    條第2 項、15條，民事訴訟法第495 條之1 第1 項、第449
    條第1 項、第95條、第78條，裁定如主文。
中    華    民    國    99    年    5     月    13    日
                  民事第三庭  審判長法  官  朱耀平
                                    法  官  何君豪
                                    法  官  劉以全
以上正本證明與原本無異。
本裁定不得再抗告。
中    華    民    國    99    年    5     月    13    日
                                    書記官  余富琦

司法院資訊處製作；財團法人民間司法改革基金會備份。
